【裁判字號】    98,家聲,47
【裁判日期】    980731
【裁判案由】    酌定遺產管理人報酬
【裁判全文】
臺灣苗栗地方法院民事裁定              98年度家聲字第47號
聲  請  人  財政部國有財產局臺灣中區辦事處新竹分處
法定代理人  乙○○
上列聲請人因代管被繼承人甲○○遺產事件，聲請酌定遺產管理
人報酬等，本院裁定如下：
    主  文
聲請人任被繼承人甲○○之遺產管理人期間之遺產管理報酬及費
用，酌定為新臺幣貳仟玖佰貳拾捌元。
聲請程序費用新台幣壹仟元由被繼承人甲○○之遺產負擔。
    理  由
一、本件聲請意旨略以：被繼承人甲○○遺產經鈞院以94年度財
    管字第12號及95年度家抗字第6 號民事裁定指定聲請人為管
    理人。經查被繼承人甲○○遺產有合作金庫商業銀行存款新
    台幣（下同）26,732元整及中華郵政股份有限公司存款5,11
    7 元整，總計為31,849元整，依財政部訂頒之「代管無人承
    認繼承遺產作業要點」第14點第3 項規定，請求管理報酬之
    不得低於孳息收入部分3/10及遺產現值1/100 。本件遺產總
    值之1/100 計算為318 元；另聲請人於管理遺產期間墊付之
    費用計為4,410 元，總計為4,728 元，為此聲請酌定遺產管
    理報酬及費用等語，並提出本院94年度財管字第12號及95年
    度家抗字第6 號民事裁定、被繼承人遺產管理報酬及墊付費
    用計算表、財政部臺灣省中區國稅局遺產稅免稅證明書、代
    管被繼承人遺產墊付費用明細表及所附之付款憑單（傳票）
    、規費收據共5 紙等件為證。
二、按遺產管理人得請求報酬，其數額由親屬會議按其勞力及與
    被繼承人之關係酌定之，民法第1183條定有明文。惟本件並
    無親屬會議可資酌定報酬數額，聲請人依財政部訂頒「代管
    無人承認繼承遺產作業要點」第14點第3 款規定：「管理報
    酬，應依民法第1183條規定，聲請法院酌定並優先分配，其
    請求標準不得低於孳息收入部分3/10及遺產現值1/100 」，
    請求依遺產現值1/100 計算報酬，尚屬合理。經查，被繼承
    人甲○○係93年12月27日死亡，其所遺之遺產總計為31,849
    元，是其管理報酬依上開要點規定按遺產總值1/100 計算為
    318 元（元以下四捨五入），應予准許。另聲請人於管理期
    間代墊閱卷抗告裁判費、公示催告裁判費、登報費等費用，
    合計為2,610元，亦有其提出之證5付款憑單（傳票）及規費
    收據共3紙可證，亦應准許。聲請人就上開部分之聲請核無
    不合。至於聲請人主張之抗告裁判費1,000元、抗告撰狀費
    800 元，尚非聲請人於執行遺產管理人職務中所產生之必要
    費用，且其抗告為無理由，經本院95年度家抗字第6 號確定
    裁定裁定駁回，前者並經上開裁定諭知由聲請人負擔，故此
    2 筆費用，不得列入管理費用，併予說明。綜上所述，
    本件聲請人之聲請，核無不合，爰裁定如主文。
三、依非訟事件法第157條、第24條第1項，裁定如主文。
中    華    民    國    98    年    7     月    31    日
                  家事庭法  官  潘進順
以上正本係照原本作成。
如不服本裁定應於送達後10日內向本院提出抗告狀，並繳納抗告
費新臺幣1,000 元。
                        書記官  劉文倩
中    華    民    國    98    年    7     月    31    日


司法院資訊處製作；財團法人民間司法改革基金會備份。
